臺灣高等法院刑事判決
109年度侵上訴字第162號
上  訴  人  臺灣新北地方檢察署檢察官
上  訴  人  
即  被  告  陳國韋


選任辯護人  梁基暉律師
上列上訴人等因被告妨害性自主等案件，不服臺灣新北地方法院
108年度侵訴字第134號，中華民國109年4月7日第一審判決（起
訴案號：臺灣新北地方檢察署108年度偵字第8259號），提起上
訴，本院判決如下：
    主  文
上訴駁回。
甲○○緩刑參年，並應於本案判決確定後履行如附件所示調解內容
。  
    事  實
一、甲○○在位於新北市新莊區自立街「思賢國小」對面店鋪經營
    夾娃娃機檯，代號0000-000000號成年女子（民國00年0月生
    ，真實姓名年籍詳卷，起訴書誤載為0000-0000000號，下稱
    A女）於108年1月20日上午9時30分許，至甲○○所擺設夾娃娃
    機店操作夾娃娃機，花費許多操作多次，均未順利夾到娃娃
    ，即依機台上貼有台主即甲○○所留通訊軟體LINE之帳號，而
    聯繫上甲○○，陳述上情，並稱欲購買機檯內玩偶，2人並相
    約見面，於同日下午5時30分許，先約在新北市○○區○○○○○0
    號出口處見面，甲○○遂帶A女至位於新北市○○區○○路0段000
    號「水上鮮美食樓」中和店用餐，期間A女因飲用啤酒後不
    勝酒力，感覺頭暈、無力，即請甲○○帶其至可休息處先行休
    息等待酒醒後再返家，於同日晚間7時許，甲○○即將已有醉
    意之A女扶至其所騎乘之車牌號碼000-000號（起訴書誤載為
    563-NFK號）普通重型機車後座處，將A女載至位於新北市○○
    區○○路0號之「探索汽車旅館」，甲○○攙扶著A女進房間，讓
    A女躺在床上，竟見A女酒醉而不知、不能抗拒有機可乘，基
    於乘機性交之犯意，褪去A女衣褲，以陰莖插入A女陰道方式
    ，對A女乘機性交得逞。甲○○另基於無故以照相方式竊錄他
    人身體隱私部位之犯意，在該房間內，未經A女之同意，以
    其所有之iPhone7Plus行動電話所有照相功能對A女裸露身體
    胸部及下體等處拍照數張（嗣經刪除），以此方式無故攝錄
    A女之身體隱私部位。嗣約晚間8時許，A女酒醒後發現自己
    未著衣物，印象中存有衣物遭脫卸，及陰莖插入陰道性行為
    等感覺，及聽見行動電話拍照聲響，而覺有異，提出質疑，
    並見甲○○行動電話相簿內存有其裸露胸部、下體等照片，確
    認甲○○在其酒醉中對其為性行為，甚為憤怒驅離甲○○，並請
    旅館服務人員代叫計程車前往醫院驗傷，並報警處理，為警
    循線查悉上情。
二、案經A女訴由新北市政府警察局中和分局報請臺灣新北地方
    檢察署檢察官偵查起訴。 
    理  由
壹、程序部分
一、司法機關所製作必須公示之文書，不得揭露性侵害被害人之
    姓名、出生年月日、住居所及其他足資識別被害人身份之資
    訊，性侵害犯罪防治法第12條第2項定有明文。是本判決關
    於告訴人A女之姓名、年籍等足資識別其身分之人別資料，
    依上開規定不得揭露，並均以如前代號稱之。
二、證據能力：
    查本件判決認定事實所引用之卷內供述及非供述證據（包含
    人證與文書證據、物證等證據），並無證據證明係公務員違
    背法定程序所取得，而檢察官、上訴人即被告甲○○（下稱被
    告）及其辯護人對本院提示以下卷證之證據能力，均表示沒
    有意見（見本院卷第71至75頁），即均未爭執證據能力，迄
    於審判期日對法院提示之卷證，均表示沒意見，至言詞辯論
    終結前亦未聲明異議（見本院卷第107至113頁），且經本院
    審酌該等證據資料製作時之情況，並無違法不當及證明力明
    顯過低之瑕疵，堪認作為證據應屬適當，依刑事訴訟法第15
    8條之4解釋及第159條至第159條之5規定，俱有證據能力。
貳、實體部分：
一、認定事實所憑之證據及理由：
    上開事實，業據被告於原審及本院審理中均自白犯行無訛（
    見原審卷第73、125至126頁，本院卷第70、111頁），核與
    證人即告訴人A女於警、偵訊之指述相符（見108年度偵字第
    8259號卷〈下稱偵查卷〉第13至21、77至83頁），且A女就醫
    時之狀況不佳，有至該院精神科就診等情，業據證人即心輔
    員郭偉中、社工員楊采玲陳述明確（見偵查卷第82頁），復
    有衛生福利部雙和醫院受理疑似性侵害事件驗傷診斷書，該
    院精神科出具A女於108年1月29日、2月26日、3月19日、4月
    19日均在該院精神科就診，診斷罹患有創傷後壓力症、焦慮
    及失眠症狀之診斷證明書、新北市政府警察局中和分局108
    年5月21日新北警中刑字第1084143423號函附內政部警政署
    刑事警察局鑑定書在卷可按（見不公開偵查卷第19至23、29
    頁，偵查卷第163至173頁），及A女清醒後發現異狀，立即
    開啟行動電話錄音功能，所錄得當日晚間8時許與被告對話
    記錄，經員警於108年2月22日製作錄音檔譯文，臺灣新北地
    方檢察署檢查事務官製作探索汽車旅館門口登記入住監視器
    光碟之勘驗筆錄均附卷可按（見偵查卷39至52、195至203頁
    ）。此外，並有本案事發前被告與A女LINE對話之文字列印
    資料、被告與A女友人LINE對話紀錄截圖暨譯文、車輛詳細
    資料報表均附卷可佐（見偵查卷第37、61至67、107至159頁
    ）。足認被告前開任意性自白與事實相符，應可採為論罪科
    刑之依據。從而，本案事證明確，被告犯行洵堪認定，應予
    依法論科。
二、論罪：
（一）核被告所為，係犯刑法第225條第1項之乘機性交罪及第31
      5條之1第1項第2款無故以照相方式竊錄他人身體隱私部位
      罪。
（二）被告所犯上開2罪，犯意各別，行為互異，應分論併罰。
（三）就被告所犯刑法第225條第1項之乘機性交罪部分，依刑法
      第59條減輕其刑：
 　1、犯罪之情狀顯可憫恕，認科以最低度刑仍嫌過重者，得酌
      量減輕其刑，刑法第59條定有明文。所謂「犯罪之情狀」
      顯可憫恕，與刑法第57條所稱之審酌「一切情狀」，二者
      並非屬截然不同之範圍，於裁判上酌量減輕其刑時，本應
      就犯罪一切情狀（包括刑法第57條所列舉之10款事項），
      予以全盤考量，審酌其犯罪有無可憫恕之事由，以為判斷
      ，故適用第59條酌量減輕其刑時，並不排除第57條所列舉
      10款事由之審酌（最高法院101年度台上字第5393號判決
      要旨參照）。
 　2、刑法第225條第1項之乘機性交罪，法定刑為3年以上10年
      以下有期徒刑，處罰確屬嚴厲，在具體個案中，自應考量
      行為人之主觀惡性、客觀犯行等一切情狀，斟酌有無情輕
      法重之情形，倘認處以相當刑罰即足以懲儆，並可達防衛
      社會目的，並無量處3年以上有期徒刑之必要者，允宜妥
      慎適用刑法第59條規定，以犯罪之情狀顯可憫恕，認科以
      最低度刑仍嫌過重為由，酌量減輕其刑，俾個案裁判之量
      刑，能斟酌至當，以符罪刑相當原則及比例原則。本件被
      告透過其擺設經營之夾娃娃機台，而與被害人A女認識，2
      人先以LINE聊天，對話中A女除表示夾娃娃機所費不貲，
      欲購買機台內布品娃娃外，並向被告傾訴感情不順與家人
      爭執等，被告亦盡力勸慰，進而相約見面用餐，用餐過程
      中，A女空腹飲用約1瓶啤酒，致餐後因酒精影響意識模糊
      ，身體不適，而主動要求被告另帶其至其他處所休息，此
      際，被告始見A女酒醉意識模糊，心生歹念，利用此機會
      對A女趁機性交，本應予以嚴正譴責，並施以適當制裁，
      惟考量被告前無犯罪記錄，有本院被告前案紀錄表可憑（
      見本院卷第45頁），素行非劣；並觀被告所為本案犯行，
      非其事前安排計畫刻意勸酒，顯因其見A女酒後意識不清
      ，一時失慮、衝動下無法掌控個人情慾以致，且被告於警
      、偵訊中坦承部分犯行，於原審即坦認犯行，並努力與A
      女洽談和解，欲彌補A女，但因雙方金額差距，致無法順
      利達成和解，有原審108年12月5日、19日、109年1月9日
      、2月6日調解事件報告書，及辯護意旨所提陳報狀亦表明
      願意先給付A女60萬元等語均附卷可佐（見原審卷第85、9
      1、95、99、127頁），於本院審理中仍持續努力與A女協
      議終達成調解協議，有調解筆錄在卷可按（見本院卷第81
      至82頁），由此，可認被告犯後確有真誠悔悟，戮力在其
      能力範圍內彌補A女因其行為所受傷害與損失，是審酌被
      告所為本件犯行之整體犯罪動機、目的、手段、犯後態度
      等情狀以觀，可認被告惡性並非重大，並參以調解筆錄所
      載，A女亦表示被告依調解協議支付第一期款項，不再追
      究被告刑事責任，並同意給予附條件緩刑機會等語，有卷
      附上開調解筆錄載述明確，是如仍科以刑法第225條第1項
      所規定之最低度刑罰，客觀上顯屬過苛，實有情輕法重之
      失衡而可資憫恕之處，爰依刑法第59條規定減輕其刑，以
      求量刑之妥適平衡。
三、駁回上訴之理由：
（一）原審認被告犯行均事證明確，適用刑法第225條第1項、第
      315條之1第1項第2款、第59條、第41條第1項前段等規定
      ，以行為人責任為基礎，審酌被告因經營夾娃娃機店與告
      訴人A女相識，雙方進而相約見面用餐，A女用餐中飲酒，
      被告因見A女酒量不佳，酒後已呈現意識不清之狀態，竟
      未能克制己身性慾，趁A女酒醉而不知或不能抗拒之際，
      以前揭方式對A女為性交行為，侵害A女之性自主決定權，
      復以行動電話拍攝A女之身體隱私部位，所為對A女所造成
      身心相當程度之影響，應予非難，但念及被告犯後於原審
      審理中坦認犯行，雖因金額差異未能順利與A女達成和解
      ，但可見被告努力彌補其所為願與A女和解之意等犯後態
      度，可認被告就其所為具相當悔意，並審酌被告並無犯罪
      前案紀錄之素行，兼衡被告所陳之智識程度、家庭經濟、
      生活狀況等一切情狀，分別量處有期徒刑1年10月及拘役4
      0日，並就拘役部分諭知易科罰金之折算標準。並說明被
      告所犯刑法第315條之1第2項之罪，依刑法第38條第2項、
      第4項規定諭知沒收被告所有並供其犯此部分犯行使用之
      行動電話1支（廠牌：IPHONE7PLUS）。經核原判決之認事
      用法尚無違誤，所為量刑及諭知沒收亦屬妥適。
（二）檢察官依循告訴人A女聲請提起上訴，以本件被告所犯趁
      機性交罪部分不應適用刑法第59條規定減輕刑罰，及被告
      所犯上開2罪量刑均過輕等語。被告上訴為認罪表示，並
      稱給予緩刑之機會等語。惟本件經原判決認定被告與A女
      一同用餐，期間A女因飲酒致酒醉意識不清，並要求被告
      載其至他處休息，被告見狀，竟趁A女酒醉昏睡，無力反
      抗而趁機性交，復持手機拍攝A女裸露胸部及下體等私密
      處照片，而犯刑法第225條第1項趁機性交罪，及第315條
      之妨害秘密等犯行，並考量被告並無前科記錄，素行尚可
      ，犯後於原審坦認犯行，且積極與A女商議和解事宜，但
      仍因超出其得負擔能力而為達成和解，可認被告犯後確實
      悔悟，有足堪憫恕之情形，就被告所犯趁機性交罪部分依
      刑法第59條規定酌減其刑，並審酌刑法第57條各項事由，
      分別就被告所犯趁機性交罪處有期徒刑1年10月，就所犯
      竊錄他人隱私部位罪，處拘役40日等刑度，本院並審酌被
      告於本院審理中與告訴人A女以新台幣（下同）120萬元達
      成調解協議，並於109年8月25日匯款60萬元至告訴人A女
      指定之告訴代理人帳戶等節，有調解筆錄及台新國際商業
      銀行109年8月25日國內匯款申請書在卷可按（見本院卷第
      119至123頁），且告訴人A女亦表示本案達成調解，不再
      追究被告刑事責任等語，可認被告對其輕率失慮而對告訴
      人A女所為趁機性侵害之犯行真誠悔悟，積極與A女達成調
      解協議，補償A女，可認本案被告所為，確有刑法第59條
      顯堪憫恕之情輕法重情形，原審依刑法第59條規定酌減被
      告所犯趁機性交罪部分之刑，並審酌刑法第57條各項事由
      ，分別就被告所犯上述2罪分別量處有期徒刑1年10月、拘
      役40日，及就拘役部分諭知易科罰金之折算標準，核屬適
      當，業經本院說明如前，檢察官以原判決不符合刑法第59
      條酌減其刑之規定，及就被告所犯上開2罪均量刑過輕，
      顯屬無據，原判決既無違誤，即應予維持。被告上訴坦認
      犯行，惟稱與A女達成調解，並支付部分款項，餘款部分
      經約妥分期支付，且被告並無前科，核予緩刑要件相符，
      應為緩刑諭知等語，則被告上訴並未具體指摘原審判決有
      何違誤之處，亦無理由。被告及檢察官之上訴，均無理由
      ，均應予駁回。
（三）附條件緩刑之諭知：
   1、被告未曾因故意犯罪而受有期徒刑以上刑之宣告，有本院
      被告前案紀錄表在卷可按，其因一時失慮、衝動而犯下本
      案趁機性交罪，及妨害秘密罪，犯後坦承犯行，並已與告
      訴人A女達成調解，足徵被告經此偵、審程序及刑之宣告
      ，當知警惕，尊重異性，本院審酌上情，因認所宣告之刑
      以暫不執行為適當，爰依刑法第74條第1項第1款規定，併
      予宣告被告緩刑3年，以啟自新。
   2、並為兼衡告訴人A女之利益，考量被告與告訴人A女達成如
      附件所示之調解內容，有調解筆錄在卷可佐（見本院卷第
      81頁），為督促被告履行餘款給付事宜，併依刑法第74條
      第2項第3款規定，諭知被告應於判決確定後，依附件所示
      內容給付告訴人A女120萬元，其中60萬元已於109年8月25
      日給付完畢，其餘60萬元部分自109年9月起，按月於每月
      27日前給付2萬5千元，至清償完畢止，如有一期不按時履
      行，視為全部到期。另被告如未遵循本院諭知上開緩刑期
      間所定負擔而情節重大者，檢察官得依刑事訴訟法第476
      條及刑法第75條之1第1項第4款之規定，聲請撤銷本件緩
      刑之宣告，併予敘明。
據上論斷，應依刑事訴訟法第368條，刑法第74條第1項第1款、
第2項第3款，判決如主文。
本案經檢察官李佳穎提起公訴，檢察官陳亭君提起上訴，檢察官
戴文亮到庭執行職務。
中　　華　　民　　國　　109 　年　　9 　　月　　24　　日
                  刑事第十四庭審判長法　官  黃斯偉
                                    法　官  許泰誠
                                    法　官  程克琳
以上正本證明與原本無異。
乘機性交罪部分，如不服本判決，應於收受送達後20日內向本院
提出上訴書狀，其未敘述上訴之理由者並得於提起上訴後20日內
向本院補提理由書（均須按他造當事人之人數附繕本）「切勿逕
送上級法院」。
其餘不得上訴。
                                    書記官  劉靜慧 
中　　華　　民　　國　　109 　年　　9 　　月　　24　　日
附錄本案論罪科刑法條全文：
中華民國刑法第225條（乘機性交猥褻罪）
對於男女利用其精神、身體障礙、心智缺陷或其他相類之情形，
不能或不知抗拒而為性交者，處3年以上10年以下有期徒刑。
對於男女利用其精神、身體障礙、心智缺陷或其他相類之情形，
不能或不知抗拒而為猥褻之行為者，處6月以上5年以下有期徒刑
。
第1項之未遂犯罰之。
中華民國刑法第315條之1
有下列行為之一者，處 3 年以下有期徒刑、拘役或 30 萬元以
下罰金：
一、無故利用工具或設備窺視、竊聽他人非公開之活動、言論、
    談話或身體隱私部位者。
二、無故以錄音、照相、錄影或電磁紀錄竊錄他人非公開之活動
    、言論、談話或身體隱私部位者。
　　
附件：緩刑附條件之內容：
給付內容及方式 被告應給付原告新臺幣（下同）壹佰貳拾萬元。 給付方式： 1、於民國109年8月27日前給付陸拾萬元。 2、其餘金額自109年9月起，按月於每月27日前給付貳萬伍仟元至清償完畢止，如有一期不按時履行，視為全部到期。上開款項均匯入原告訴訟代理人黃重鋼律師之中國信託銀行天母分行行：000-00000-0000號帳戶。